臺灣臺北地方法院刑事判決　　　　　　　　　　　　　九十一年度易字第二五二號
　　公　訴　人　臺灣臺北地方法院檢察署檢察官
　　被　　　告　甲○○　男　四.
右列被告因業務侵占案件，經檢察官提起公訴（九十年度偵續字第三六七號），本院
判決如左：
    主  文
甲○○連續為他人處理事務，意圖為自己不法之利益，而為違背其任務之行為，致生
損害於本人之利益，處有期徒刑肆月，如易科罰金，以參佰元折算壹日。緩刑參年，
緩刑期內付保護管束。
    事  實
一、甲○○為北一資訊顧問有限公司（下稱北一公司）負責人，自民國八十四年六月
    二十八日起至八十八年九月七日止，即陸續受麗臺科技股份有限公司（下稱麗臺
    公司）之委任，代理申請國外之商標登記，雙方並簽訂委任契約書，約定麗臺公
    司所交付之委辦費用包括一般申請程序所須之申請國政府規費、國外代理人費用
    及北一公司之服務費。詎甲○○於接受麗臺公司之委任後，為麗臺公司處理向國
    外申請商標之事務，竟然因為自己經營之北一公司財務出現危機，意圖為自己不
    法利益之概括犯意，連續遲延並將麗臺公司交付之委辦費用先用於處理自己之財
    務問題，而為違背其任務之行為，致生損害於麗臺公司未能即時向國外申請商標
    註冊之利益，麗臺公司遂自八十九年七月起，多次以函文向北一公司查詢，但北
    一公司對相關申請案件之進度均交代不明，嗣經麗臺公司清查結果發現，北一公
    司非僅對於「ＴＥＬＥＥＹＥ」及「ＷＩＮＦＡＳＴ」二件商標遲延未向美國提
    出申請，致該二件美國商標申請註冊案分別於八十七年一月二十日及八十七年十
    一月五日經他人先行在美國登記註冊，且另有十六件商標申請案（包括德國Ｌｅ
    ａｄｔｅｋ商標註冊申請案件一件、韓國ＴＥＬＥＥＹＥ商標註冊案件一件、大
    陸地區Ｍｅｔａ  Ｅｙｅ、萬視通、Ｗｉｎ  Ｖｉｅｗ、Ｗｉｎ  Ｓｕｒｆ、Ｔ
    ｅｌｅＥｙｅ、ＳＭＡＲＴ  ＴＶ商標註冊案件六件、香港Ｍｅｔａ  Ｅｙｅ商
    標註冊案件一件、新加坡及馬來西亞Ｌｅａｄｔｅｋ、Ｗｉｎｆａｓｔ、Ｔｅｌ
    ｅｅｙｅ等共六件商標註冊案件、日本ＴｅｌｅＥｙｅ商標註冊案件一件），亦
    因被告未依約將委辦費用支付予國外之代理人事務所或公司，致該等商標申請案
    均告延滯。
二、案經麗臺公司訴請臺灣臺北地方法院檢察署檢察官偵查起訴。
    理  由
一、訊據被告甲○○固坦承伊有接受麗臺公司之委任辦理國外商標申請案件，並收受
    麗臺公司所交付之商標申請費用，惟矢口否認有何背信之犯行，辯稱伊所經營之
    北一公司有整體之計畫，係將自麗臺公司所收之委辦費用作為應收款項項目之中
    ，伊是設法把其他應先支付之款項先付清云云。經查，按卷附之麗臺公司與北一
    公司之委託合約書及北一公司受委任代理申請之商標名稱及申請國家之清單，可
    認麗臺公司早於八十四年間即委託北一公司代理申請國外商標登記之事實，且麗
    臺公司所交付給被告之委辦費用包括一般申請程序所須之申請國政府規費、國外
    代理人費用及北一公司之服務費等費用。復查，１．按卷附之ＺＥＩＴＬＥＲ＆
    ＤＩＣＫＥＬ代理事務所之傳真函，麗臺公司委託被告向德國申請Ｌｅａｄｔｅ
    ｋ商標註冊案件，被告竟未繳付ＺＥＩＴＬＥＲ＆ＤＩＣＫＥＬ代理事務所一千
    七百九十五德國馬克之申請費用；２．按卷附之ＭＵＴＵＡＬ代理事務所之傳真
    函，麗臺公司委託被告向韓國申請之ＴＥＬＥＥＹＥ商標註冊案件，被告竟積欠
    ＭＵＴＵＡＬ代理事務所商標註冊費用；３．按卷附之中科專利商標代理公司之
    傳真函，麗臺公司委託被告向大陸地區申請之Ｍｅｔａ  Ｅｙｅ商標註冊案件，
    而被告竟積欠中科專利商標代理公司申請費用二百七十七點九五美元；４．按卷
    附之永新專利商標代理公司之傳真函，麗臺公司委託被告向香港所申請之Ｍｅｔ
    ａ  Ｅｙｅ商標註冊案件，被告竟積欠永新專利商標代理公司六百零五點五美元
    之申請費用；５．按卷附之中國商標專利事務所之傳真函，麗臺公司委託被告向
    大陸地區申請之萬視通、Ｗｉｎ  Ｖｉｅｗ、Ｗｉｎ  Ｓｕｒｆ、ＴｅｌｅＥｙ
    ｅ、ＳＭＡＲＴ  ＴＶ等商標註冊案件，被告竟積欠中國商標專利事務所商標註
    冊費用二千一百八十美元；６．按卷附之ＳＨＥＡＲＮ  ＤＥＬＡＭＯＲＥ＆Ｃ
    Ｏ之傳真函，麗臺公司委託被告向新加坡及馬來西亞申請之Ｌｅａｄｔｅｋ、Ｗ
    ｉｎｆａｓｔ、Ｔｅｌｅｅｙｅ等共六件商標註冊案件，被告竟積欠ＳＨＥＡＲ
    Ｎ  ＤＥＬＡＭＯＲＥ＆ＣＯ一千一百六十六美元申請費用；７．按卷附之舟橋
    萬國特許事務所之傳真函，麗臺公司委託被告向日本申請之ＴｅｌｅＥｙｅ商標
    註冊案件，被告竟積欠舟橋萬國特許事務所十萬一千日圓之申請費用，顯見被告
    確實有積欠前開申請商標註冊費用之情節。再按諸卷附之美國Ｔｒａｄｅｍａｒ
    ｋ  Ｅｌｅｃｔｒｏｎｉｃ  Ｓｅａｒｃｈ  Ｓｙｓｔｅｍ（ＴＥＳＳ）網路查
    詢資料，麗臺公司委託被告向美國申請註冊之ＴＥＬＥＥＹＥ、ＷＩＮＦＡＳＴ
    等商標，已分別於八十七年一月二十日及八十七年十一月五日經他人先行在美國
    登記註冊，然麗臺公司已於八十六年五月十九日委託被告向美國申請ＴＥＬＥＥ
    ＹＥ之商標註冊，且麗臺公司並已於八十七年五月二十五日委託被告向美國申請
    ＷＩＮＦＡＳＴ之商標註冊等事實，有委任契約書在卷可憑，顯然被告就受任處
    理麗臺公司向美國申請商標註冊之事務，有收取麗臺公司交付之費用而遲延辦理
    商標註冊之情形檔致麗臺公司無法取得商標註冊利益。最後，參諸被告於九十一
    年七月十日向本院遞送之答辯狀中並坦承伊與國外代理人間確有帳款尚未清結之
    情事，主要係因伊公司於八十八年初最大客戶中強公司要求撤銷代理，並要求伊
    公司退還尚未支付款項約新臺幣二百萬元，由此一事件導致伊公司之財務狀況更
    加惡化，最糟的是中強公司並未依約償付所有國外代理人之帳款，而致大多代理
    人均將帳款繼續轉稼到伊公司，伊因財務已陷入困境，卻又必須承擔無謂的帳款
    ，乃與代理人協商希望暫緩償付中強公司的帳款，而先行處理其他代理案件之帳
    款，但大多代理人均不願接受等語，顯見被告在經營北一公司發生財務危機時，
    將麗臺公司委任之事務及交付之委辦費用遲延處理，被告主觀上確有意圖為自己
    財產上不法利益而遲延違背麗臺公司所委付之任務。被告前揭所辯，顯係推卸責
    任之詞，諉無足採。事證明確，被告背信之犯行足堪認定。
二、核告甲○○所為，係犯刑法第三百四十二條第一項之背信罪。公訴人雖認被告所
    犯係刑法第三百三百三十六條第二項業務侵占罪嫌，按刑法上之業務侵占罪，須
    基於業務上所持有之物意圖為自己或第三人不法之所有，將自己持有他人之物變
    易為不法所有為構成要件，查本件麗臺公司係與被告簽訂委任契約，將向國外之
    申請商標註冊案件委由被告處理，並交付給被告委辦費用，該委辦費用即為被告
    委辦事務之費用，依委任契約之效力被告對委任人麗臺公司所交付之委辦費用即
    屬有權取得，並非僅單純之持有關係，故被告事後不履行或遲延履行事務之處理
    係屬違背其任務之問題，對於已有權取得委辦費用之事實不生影響，則被告應不
    構成業務侵占之罪嫌，公訴人所引用之起訴法條尚有未洽，惟因其基本社會事實
    相同，本院依法應予變更。被告先後多次背信之犯行，時間緊接，犯罪構成要件
    相同，顯係基於概括犯意為之，應依連續犯論處，並依法加重其刑。爰審酌被告
    除有違反公司法被判處罰金之前科紀錄外，無其他嚴重罪行前科，有臺灣高等法
    院被告全國前案紀錄表及臺灣臺北地方法院檢察署刑案資料查註紀錄表在卷可參
    ，其素行尚可，以及被告犯罪動機、目的、手段、所生之危害、犯罪後態度及已
    與告訴人達成和解等一切情狀，量處如主文所示之刑，並諭知易科罰金之折算標
    準，以資懲儆。查被告前未曾受有期徒刑以上刑之宣告，此有臺灣臺北地方法院
    檢察署刑案資料查註紀錄表及臺灣高等法院被告全國前案紀錄表附卷可稽，其因
    短於思慮，致觸犯本案犯行，目前已與告訴人達成和解（業據告訴代理人乙○○
    於本院審理時證述屬實），經此刑之教訓，應知所警惕，而無再犯之虞，本院認
    前開宣告之刑，以暫不執行為適當，爰併宣告緩刑三年，緩刑期內並付保護管束
    ，以勵自新。
三、查本件被告係於八十四年至八十八年間，犯刑法第三百四十二條第一項之背信罪
    ，其法定最重本刑為五年以下有期徒刑，依修正前刑法第四十一條規定：犯最重
    本刑為三年以下有期徒刑以下之刑之罪，而受六月以下有期徒刑或拘役之宣告，
    因身體、教育、職業或家庭之關係，執行顯有困難者，得以一元以上三元以下折
    算一日，易科罰金。本不得宣告易科罰金。惟查上開刑法第四十一條，業經立法
    院修正並經總統於九十年一月十日公布施行，依修正後之刑法第四十一條第一項
    前段規定：犯最重本刑為五年以下有期徒刑之罪，而受六個月以下有期徒刑或拘
    役之宣告者，得予以宣告易科罰金。另依刑法第二條第一項之規定：行為後法律
    有變更者，適用裁判時之法律，但裁判前之法律有利於行為人者，適用最有利於
    行為人之法律。係採從新及從輕主義。本件依上開修正後之刑法第四十一條第一
    項前段，及刑法第二條第一項前段之規定，自應依法併予宣告得易科罰金，及其
    易科罰金之折算標準，爰併予宣告之，併此敘明。
據上論斷，應依刑事訴訟法第二百九十九條第一項前段、第三百條、刑法第二條第一
項前段、第五十六條、第三百四十二條第一項、第四十一條第一項前段、第七十四條
第一款、第九十三條第一項、罰金罰鍰提高標準條例第一條前段、第二條，判決如主
文。
本案經檢察官呂朝章到庭執行職務。
中      華      民      國    九十一    年     十二     月      卅      日
                                      臺灣臺北地方法院刑事第七庭
                                          法  官  范智達
右正本證明與原本無異。
如不服本判決，應於判決送達後十日內，向本院提出上訴狀。
                                          書記官  賴敏慧
中      華      民      國    九十一    年     十二     月     三十一   日
附錄本案論罪科刑法條全文：
刑法第三百四十二條
為他人處理事務，意圖為自己或第三人不法之利益，或損害本人之利益，而為違背其
任務之行為，致生損害於本人之財產或其他利益者，處五年以下有期徒刑、拘役或科
或併科一千元以下罰金。
前項之未遂犯罰之。
